---
title: "Lista02"
author: "Andreia, Fernando e Roberto"
format: html
editor: visual
---

## Running Code

1)  Geração de Números Aleatórios

```{=html}
<!-- -->
```
a.  O método Inverse Transform - Exercício 3.3 do livro da Rizzo.	

*3.2 The Pareto(a, b) distribution has cdf*

$$F(x) = 1 - (\frac{b}{x})^a, x\geq b\geq 0, a\geq 0$$

*Derive the probability inverse transformation* $F^{-1}(U)$ *and use the inverse transform method to simulate a random sample from the Pareto(2, 2) distribution. Graph the density histogram of the sample with the Pareto(2, 2) density superimposed for comparison.*

[Resposta]{.underline}

Para cálculo da transformação inversa, temos que:

$$
u = F(x) = 1 - (\frac{b}{x})^a \Rightarrow 1-u = (\frac{b}{x})^a \Rightarrow {(1-u)}^\frac{1}{a} = \frac{b}{x} \Rightarrow x = \frac{b}{{(1-u)}^\frac{1}{a}} \Rightarrow F^{-1}_x(u) = {b} * {{(1-u)}^\frac{-1}{a}}
$$

Como explicado no Exemplo 3.3 (p.51), $U$ e $1-U$ possuem a mesma distribuição $Uniform(0,1)$, logo é mais simples utilizar ${b} * {{(u)}^\frac{-1}{a}}$.

Por se tratar de função de distribuição acumulada, é necessária derivá-la para encontrar a função densidade de probabilidade, logo:

$$F(x) = 1 - (\frac{b}{x})^a, x\geq b\geq 0, a\geq 0$$

$$
f(x) = F'(x) = 0 - (a)*(b^a*(-1)*x^{-a-1}) \Rightarrow a*b^a*x^{-({a+1})}, x \geq b
$$

```{r}
set.seed(1)
# Valores iniciais dados pelo problema
a <- 2
b <- 2
n <- 2000
u <- runif(n)
x <- b * (u)^(-1/a)
print(summary(x))

hist(x, breaks = 100, prob = TRUE, col = 'lightgreen'
     , main = "Histograma de Amostra Simulada com Dens. Teórica Pareto(2, 2)"
     , xlab = 'x', ylab = 'Densidade')
y <- sort(x)
fy <- a * b^a * y^(- (a + 1))
lines (y, fy, col = 'red', lwd = 1)

```

b\. O método Acceptance-Rejection - Exercício 3.7 do livro da Rizzo. (Exemplo 3.7 faz isso para Beta(2,2). Para simplificar vocês podem resolver a questão somente para α e β maiores que 1.)

*3.7 Write a function to generate a random sample of size n from the Beta(a, b) distribution by the acceptance-rejection method. Generate a random sample of size 1000 from the Beta(3,2) distribution. Graph the histogram of the sample with the theoretical Beta(3,2) density superimposed.*

```{r}
function_Beta <- function(n, a, b) 
{ 
  n <- 1000
  k <- 0
  y <- numeric(n) 
  count <- 0
  while (k < n) 
  {
    u <- runif(1)
    x <- runif(1)
    if (x^(a - 1) * (1 - x)^(b - 1) > u) 
    {
      k <- k + 1
      y[k] <- x
    }
    count <- count + 1
  }
  print(paste("Quantidade de iterações: ", count))
  return(y)
}

y <- function_Beta(2000, a = 3, b = 2)
hist(y, breaks = 50, prob = TRUE, ylim = c(0, 2.5), col='lightgreen')
z <- seq (0, 1, .01)
f.z <- 12 * z^2 * (1-z)
lines (z, f.z, col = 'red', lwd=2)
```

```{r}
1 + 1
```

You can add options to executable code like this

```{r}
#| echo: false
2 * 2
```

The `echo: false` option disables the printing of code (only output is displayed).
